臺灣桃園地方法院交通事件裁定        100年度交聲字第240號
原處分機關  交通部公路總局新竹區監理所
異  議  人
即受處分人  吳垣秀
上列異議人因違反道路交通管理處罰條例案件，對於交通部公路
總局新竹區監理所中壢監理站於民國100 年3 月8 日所為之處分
（原處分案號：壢監裁字第裁53-Z00000000號），聲明異議，本
院裁定如下：
    主  文
異議駁回。
    理  由
一、原處分意旨略以：異議人即受處分人吳垣秀於民國100 年 1
    月18日下午4 時50分許，駕駛車牌號碼659-HZ號營業貨運曳
    引車行經國道三號南下146.6 公里處時，因有「同向三車道
    ，大型車行駛內側車道」之違規，經內政部警政署國道公路
    警察局第二警察隊後龍分隊警員攔停後填掣公警局交字第Z0
    000000 0號舉發違反道路交通管理事件通知單（下稱舉發單
    ），異議人不服提出陳述，經原處分機關調查後，認異議人
    上開違規行為明確，爰依道路交通管理處罰條例第33條第1
    項第3 款之規定，裁處罰鍰新臺幣（下同）5,500 元，並依
    同條例第63條第1 項第1 款之規定，併記違規點數1 點等語
    。
二、聲明異議意旨略以：伊原本係行駛在外線車道，前方2 部大
    貨車時速約為70公里左右，伊為了要超越前開2 部大貨車，
    伊才切入中線，當伊準備超越第一部大貨車時，伊發現第二
    部大貨車打左轉方向燈，此時伊與該車平行，準備超越該車
    ，伊從後照鏡看見該車車頭偏出，伊為避免發生重大交通事
    故及基於自然反應閃避該車，伊才會行駛在內線車道上，但
    伊並不是整部車子行駛在內線車道，而是大概只有一條輪胎
    ，也就是司機邊有進到內線。伊看到該車要切出來時，伊有
    按喇叭，所以該車又切回去最外線車道，伊在內線車道大約
    只行駛2 、3 秒。現今社會凡事講求證據，請開單員警拿出
    證據，如錄影存證及相片等等，否則要大眾如何信服？又伊
    家中有年邁雙親及2 名嗷嗷待哺之幼兒，全家人之生計全靠
    伊之駕照來維持，爰依法聲明異議，請求撤銷原處分云云。
三、按汽車行駛高速公路及快速公路，其車道之使用，除因交通
    事故及道路施工依臨時或可移動標誌指示或交通勤務警察指
    揮外，應依設置之交通標誌、標線或號誌之規定，無設置者
    ，大型車應行駛於外側車道，並得暫時利用緊臨外側車道之
    車道超越前車，高速公路及快速公路交通管制規則第8 條第
    1 項第2 款定有明文。次按汽車行駛於高速公路、快速公路
    或設站管制之道路，不遵使用限制、禁止、行車管制及管理
    事項之管制規則而有未依規定行駛車道之違規行為，處汽車
    駕駛人3,000 元以上6,000 元以下罰鍰，並記違規點數1 點
    ，道路交通管理處罰條例第33條第1 項第3 款及第63條第1
    項第1 款亦有明文。
四、經查：
（一）證人即本件舉發員警梁豐霖於本院調查時具結證稱：伊當
      天駕駛巡邏車在國道三號大約146.6 公里，當時伊跟異議
      人後方行使中線道，看到異議人整台車進入內線車道進行
      超車，隨後伊就跟著異議人進入內線車道行駛，待異議人
      開到內線時，伊才到異議人前方攔停，異議人整台車進入
      內線車道應該有3-5 秒，伊記得異議人在內線有超過一台
      車後就往中線回去，伊並沒有看到當時有異議人所稱外側
      車道要變換到中線車道以致於異議人不得不變換車道的情
      形，伊當時也沒有聽到喇叭聲，當時天氣及視線都良好等
      語，與證人陳宜貝於本院調查時證稱：伊與梁豐霖當天是
      在146 公里處由外側車道變換到中線車道，那個時候開始
      跟在異議人後方，伊確定異議人有整台車進入內線車道行
      駛，因為當時外側及中線車道都有大貨車在行駛，異議人
      車輛進內線車道時，伊有看到高速公路前方是三台大貨車
      併行，伊的車輛從中線切到內線時，異議人正打方向燈要
      回去中線車道，伊等就從內線加速到異議人車輛旁邊開啟
      警示燈後超車到異議人車輛前方，以指揮棒指示他靠外側
      停車，伊記的異議人在內線車道有超過一台在中線的大型
      車後返回中線車道，伊也沒有看到有最外側車道的車要變
      換車道，所以異議人才不得已往內線車道移動，也沒有聽
      到有鳴喇叭聲等語（見本院卷第25-27 頁），就異議人當
      時由中線車道因超車而變換車道至最內車道之經過，均已
      證述明確且一致，復經本院依職權勘驗舉發當時之錄音光
      碟略以：
      異議人：再一次機會好嗎？（台語）
      警員梁：自己又…還在那邊爭辯。（台語）
      警員陳：（無法辨識）還在那邊爭辯。（台語）
      異議人：我我我。（台語）
      警員陳：（無法辨識）
      異議人：趕時間啦，抱歉。（台語）
      警員梁：趕時間可以走內線喔。（台語）
      異議人：抱歉。（台語）
      警員梁：還爭辯。不知道大車不可以走內線嗎？（台語）
      異議人：我知道啊，抱歉啦，因為我趕時間。（台語）
      就違規當時異議人因為趕時間而使用最內側車道之原因，
      已經自述明確，與證人梁豐霖、陳宜貝前揭證述當時異議
      人因超車目的而使用最內側車道之情節相符，若異議人當
      時確係因外側車輛逼車而不得不使用最內線車道，則何以
      遭舉發攔停當時未向舉發員警表示，反而不斷陳述因為趕
      時間而感到抱歉等語，是異議人前揭辯稱與常情相違，要
      難採信。復依證人梁豐霖證述當時天候良好、視線清晰，
      應無誤認本件異議人違規之可能，益徵證人梁豐霖、陳宜
      貝前揭證述情節應可採信。綜上，異議人確有「行駛高速
      公路未依規定行駛車道─大型車違規行駛內側車道」之違
      規行為，洵堪認定。
（二）又員警取締交通違規事件，其以科學儀器照相採證者，固
      足以據為交通違規事實之證明，然囿於當場舉發而未以科
      學儀器照相採證，員警執行巡邏勤務對於恰巧發生於眼前
      「稍縱即逝」之違規行為，本質上即突發狀況不及蒐證，
      且現場亦無固定式攝影裝置，客觀上舉發員警或任何人均
      不及以其他方式存證，自不得以此推翻員警親身見聞之證
      據力，本件異議人違規地點位於高速公路，車子時速動輒
      90公里以上，在汽車高速動態行為下，具有高度危險性，
      客觀上員警僅得以目視確認違規後加以攔查，本件異議人
      以員警未拍照、錄影存證置辯，自屬誤會。
五、綜上所述，異議人確有本件違規情事，洵堪認定。原處分機
    關依道路交通管理處罰條例第33條第1 項第3 款、第63條第
    1 項第1 款，裁處受處分人5,500 元罰鍰，並記違規點數1
    點之處分，核無違誤或不當，本件異議人之異議為無理由，
    應予駁回。
據上論斷，應依道路交通管理處罰條例第87條第2 項，道路交通
事件處理辦法第18條，裁定如主文。
中    華    民    國    100    年    8    月    22     日
                  交通法庭      法  官  黃裕民
以上正本證明與原本無異。
如不服本裁定，應於裁定送達後5 日內向本院提出抗告狀。
                                書記官  蕭秀蓉
中    華    民    國    100    年    8    月    22     日